【裁判字號】    92,簡,460
【裁判日期】    921013
【裁判案由】    申報公職人員財產
【裁判全文】
臺北高等行政法院判決                              九十二年度簡字第四六○號
    原      告  甲○○
    被      告  法務部
    代  表  人  乙○○部長）.
右當事人間因申報公職人員財產事件，原告不服行政院中華民國九十二年五月六日院
臺訴字第０九二００八四一四七號訴願決定，提起行政訴訟。本院判決如左：
    主  文
原告之訴駁回。
訴訟費用由原告負擔。
    事  實  及  理  由
一、事實概要：緣被告以原告係高雄市立獅甲國中事務組長，為公職人員財產申報法
    第二條第一項第十一款規定應申報財產之人員，於民國（下同）九十年申報財產
    時，漏報其所有座落高雄市○鎮區○○段二九三五、二九三五之一地號土地、同
    地段０九０四四建號房屋及其所有股票：源益農畜四、二四三股、台塑一七、五
    五０股、中鋼一０一、００九股、中鋼特一０、０００股、裕隆一三、二五三股
    ，另漏報其配偶戴銘宏所有坐落台南市○區○○段二五八地號土地及同段０一一
    六四建號房屋，故意申報不實，乃依公職人員財產申報法第十一條第一項後段之
    規定，以九十一年十二月十六日法財申罰字第０九一一一一三九三二號罰鍰處分
    書處以罰鍰新台幣（下同）八萬元。原告不服，提起訴願，經遭駁回，遂向本院
    提起本件行政訴訟。
二、原告起訴意旨略稱，渠未申報名下之高雄市○鎮區○○段房、地，係因配偶戴銘
    宏因體恤而過戶原告名下；另配偶名下之台南市房、地，因新婚一年多，渠均未
    經手，並不知情；至漏報渠名下之股票等，為渠父於渠未成年時以渠名義買賣股
    票，渠不知情，而陸續之股票交易，並不須渠證件、印章，故其根本不知情云云
    。
三、按警政、司法調查、稅務、關務、地政、主計、營建、都計、證管、採購之縣（
    市）級以上政府主管人員，及其他職務性質特殊經主管院會同考試院核定有申報
    財產必要之人員，應依法申報財產。「公職人員應申報之財產如左：一、不動產
    、船舶、汽車及航空器。二、一定金額以上之存款、外幣、有價證券及其他具有
    相當價值之財產。三、一定金額以上之債權、債務及對各種事業之投資。公職人
    員之配偶及未成年子女所有之前項財產，應一併申報。」「公職人員明知應依規
    定申報，無正當理由不為申報，處新臺幣六萬元以上三十萬元以下罰鍰。其故意
    申報不實者，亦同。」為公職人員財產申報法第二條第一項第十一款、第五條及
    第十一條第一項所規定。又存款、有價證券每類總額達一百萬元，或有價證券之
    上市股票總額達五十萬元者，即應申報。亦為同法施行細則第十九條第一項第一
    款所明定。上開公職人員財產申報法第十一條第一項前段所謂「公職人員明知應
    依規定申報」，係指公職人員明知自己係公職人員財產申報法第二條規定之人員
    ，有申報財產之義務，乃著重在事前對於法定義務之知悉；而所謂「無正當理由
    不為申報」，乃著重在「不為申報」之消極事實，不問其「不作為」係出於故意
    或過失。故公職人員明知其有申報財產之義務，於逾越法定期限後，無正當理由
    全然未辦理財產申報者，無論其不為申報係因故意或過失，均應受罰（改制前行
    政法院八十八年判字第四二○四號判決意旨參照）。至於同條項後段所定「故意
    申報不實」，則指已辦理財產申報，但申報內容因申報人故意短報、漏報、溢報
    或虛報而不正確者而言，並非以隱匿財產為限，而所謂「故意」，除直接故意外
    ，亦包括間接故意，即參酌刑法第十三條第二項規定意旨，行為人對於申報內容
    不正確之事實，預見其發生而其發生並不違背其本意者，以故意論（改制前行政
    法院八十八年度判字第四二０三號判決意旨參照），合先敘明。
四、查原告任職高雄市立獅甲國中事務組長，屬公職人員財產申報法第二條第一項第
    十一款規定應申報財產之公職人員，於九十年申報財產時，漏未申報其所有座落
    高雄市○鎮區○○段二九三五、二九三五之一地號土地、同地段０九０四四建號
    房屋及其所有上市股票：源益農畜四、二四三股、台塑一七、五五０股、中鋼一
    ０一、００九股、中鋼特一０、０００股、裕隆一三、二五三股，合計一四六、
    ○五五股，票面價額達一、四六○、五五○元；另漏報其配偶戴銘宏所有座落台
    南市○區○○段二五八地號土地及同地段０一一六四建號房屋，有九十年公職人
    員財產申報表、土地暨建物登記謄本及台灣證券集中保管股份有限公司所檢送之
    保管帳戶客戶餘額表等影本附原處分卷可稽。按財產申報係依法應申報財產公職
    人員之義務，自應詳實申報財產之內容，前開土地、房屋，不論係登記為原告或
    其配偶戴銘宏所有，均應依法申報，為原告所知悉，且土地、房屋所有權移轉，
    通常須有本人之身分證件、印章始能辦理，其中座落高雄市○鎮區○○段之土地
    、房屋係以夫妻贈與原因移轉至原告名下，原告實難諉為不知，參以原告於九十
    一年六月二十六日之簽呈中陳稱：「前鎮區○○段之土地、房屋原為配偶戴銘宏
    所有，因夫妻間資金流用，職將高雄銀行部分存款代夫償還貸款，夫體恤感恩之
    餘，故將房屋過戶於職名下，惟過戶時，職並不知情」等語觀之，原告應已知悉
    該前鎮區○○段之土地、房屋原係其配偶所有，縱使其不知已變更登記在其名下
    ，亦應加以申報；另查原告之配偶名下座落台南市○區○○段之土地及房屋，係
    於八十四年間以買賣原因登記，其時原告之配偶已成年，揆諸土地、房屋所有權
    移轉，通常須有當事人之身分證件、印章始能辦理，原告之配偶應已知悉其財產
    狀況，亦無不願配合申報情事，而原告亦已將其配偶名下其餘土地及房屋加以申
    報，衡情其配偶並無不將該座落台南市○區○○段之土地及房屋之存在一併告知
    之理；又有價證券買賣，亦有證券存摺可以登簿查詢，且有配合之銀行帳戶進出
    款項記錄可以稽考，並有相關之所得扣繳憑單，由各該發行股票之公司依規定每
    年寄發供投資人年度報稅之用，原告辯稱不知情，無申報不實故意云云，尚難採
    信。從而被告以原告故意申報不實，處以罰鍰八萬元，揆諸首揭規定，並無不合
    。且原告漏報之財產金額（上市股票，以面額十元計算），達三百六十六萬九千
    八百四十三元，被告於法定罰鍰額度內從輕處以罰鍰八萬元，亦無裁量逾越權限
    或濫用權力之情事。
五、綜上所述，原處分認事用法既無違誤，訴願決定予以維持，即無不合，原告仍執
    前詞及個人主觀之見解，請求撤銷訴願決定及原處分，為無理由，應予駁回。又
    本件依卷內資料，事證已臻明確，爰不經言詞辯論為判決。
據上論結，本件原告之訴為無理由，爰依行政訴訟法第二百三十三條第一項、第九十
八條第三項前段，判決如主文。
中    華    民    國    九十二      年      十        月      十三    日
                                  臺北高等行政法院  第三庭
                                                    法  官  林文舟
右為正本係照原本作成。
本件以訴訟事件所涉及之法律見解具有原則性者為限，始得於本判決送達後二十日
內向本院提出上訴狀並表明上訴理由，如已於本判決宣示後送達前提起上訴者，應
於判決送達後二十日內補具上訴理由（均按他造人數附繕本），且經最高行政法院
許可後方得上訴。
中    華    民    國    九十二      年      十        月      十三    日
                                                   書記官  余淑芬


司法院資訊處製作；財團法人民間司法改革基金會備份。
